臺灣彰化地方法院刑事判決　　　　　　　 96年度易字第831號
公　訴　人　臺灣彰化地方法院檢察署檢察官
被　　　告　甲○○
上列被告因詐欺案件，經檢察官聲請簡易判決處刑（九十六年度
偵字第三六○三號），本院彰化簡易庭認不宜以簡易判決處刑，
簽移由本院刑事庭改依通常程序審理（九十五年度彰簡字第五一
○號），本院依簡式審判程序判決如下：
    主  文
甲○○幫助意圖為自己不法之所有，以詐術使人將本人之物交付
，處有期徒刑肆月，減為有期徒刑貳月，如易科罰金，以新臺幣
壹仟元折算壹日。
    事  實
一、甲○○於民國九十五年七月某日，見真實姓名年籍不詳、自
    稱「陳先生」之成年男子所刊登之報紙廣告，得知可藉由出
    租自己名義之金融機構帳戶存摺、提款卡及密碼得款花用，
    雖預見出租帳戶予他人，可能幫助取得帳戶之人作為實施詐
    欺取財犯罪使用，藉以隱匿其真實身分，而躲避犯罪偵查機
    關追查，竟因缺錢花用，於不違背其本意下，基於幫助他人
    詐欺取財之不確定故意，依上開廣告所載電話號碼與自稱「
    陳先生」之成年男子聯絡後，於九十五年七月二十日下午二
    時許，在高雄市○○路之麥當勞速食店內，將其八十三年六
    月十四日開立之中華郵政股份有限公司高雄籬仔內郵局局號
    第0000000號、帳號第0000000號帳戶（下稱
    甲○○上開中華郵政帳戶）之存摺、印章、提款卡及密碼，
    以每月租金新臺幣（下同）五千元之代價，出租予自稱「陳
    先生」之成年男子。嗣自稱「陳先生」之成年男子復將甲○
    ○上開中華郵政帳戶提供予蔡榮賓（業經檢察官另行起訴）
    為首之詐騙集團，作為人頭帳戶使用，該詐騙集團成員即基
    於意圖為自己不法所有之詐欺取財犯意，於九十五年七月二
    十一日下午一時三十分許，由該詐騙集團內真實姓名年籍均
    不詳、自稱「中華電信員工」之成年女子撥打電話予乙○○
    ，詐稱：其身分證、健保卡遭人盜用申辦手機門號，積欠電
    話費未繳，要求其立即撥打門號00－00000000號
    市內電話，向電信警察隊「李明華警官」備案云云；乙○○
    即於同日下午二時十五分許，依指示撥打上開市內電話，該
    詐欺集團內真實姓名年籍不詳、自稱「李明華警官」之成年
    女子接聽電話後，復詐稱：其身分證遭人盜用申辦手機門號
    及復華銀行帳戶，再要求其撥打門號0000000000
    號行動電話給金融管理防制中心專員「高文杰」云云；迨乙
    ○○同日下午三時二十五分許，依指示撥打上開行動電話，
    該詐欺集團內真實姓名年籍不詳、自稱「高文杰」之成年男
    子接聽電話後，復詐稱：其遭不詳人士冒用身分在臺南郵局
    申請帳戶作為竊車勒贖之用，必須設定存款保險單，星期一
    （即九十五年七月二十四日）九時許，會再打電話與其聯絡
    云云；嗣於九十五年七月二十四日上午九時許，自稱「高文
    杰」之成年男子再撥打電話予乙○○，詐稱：必須依其指示
    申辦網路銀行，並約定轉入帳號云云，致乙○○陷於錯誤，
    於同日上午十時十分許，依照指示至合作金庫銀行股份有限
    公司彰營分行，就其所有之合作金庫銀行帳戶（下稱乙○○
    上開合作金庫帳戶），申辦網路銀行功能，並將郭健祥（業
    經檢察官另行偵辦）開立之中華郵政股份有限公司雲林西螺
    郵局局號第0000000號、帳號第0000000號帳
    戶（下稱郭健祥上開中華郵政帳戶），以及劉中聖（業經檢
    察官另行起訴）開立之中華郵政股份有限公司太平竹仔坑郵
    局局號第0000000號、帳號第0000000號帳戶
    （下稱劉中聖上開中華郵政帳戶），約定為轉入帳號，並於
    同日上午十一時五十分許，打撥電話予自稱「高文杰」之成
    年男子，將上開合作金庫帳戶之帳號與網路銀行密碼告知自
    稱「高文杰」之成年男子，該詐騙集團成員即利用網路轉帳
    之方式，於九十五年七月二十四日，分別自乙○○上開合作
    金庫帳戶內轉帳一百十萬零十元至郭健祥上開中華郵政帳戶
    內，轉帳八十九萬零十元至劉中聖上開中華郵政帳戶內，復
    於同月二十五日，轉帳二十萬零十元至劉中聖上開中華郵政
    帳戶內。嗣經乙○○發現受騙，並報警處理後，該詐騙集團
    內真實姓名年籍不詳之成年人復於九十五年七月二十五、二
    十六日陸續撥打電話予乙○○，要求乙○○匯款至甲○○上
    開中華郵政帳戶，經乙○○再報警處理後，始循線查悉上情
    。
二、案經彰化縣警察局移送臺灣彰化地方法院檢察署檢察官偵查
    後聲請簡易判決處刑。
    理  由
一、按除被告所犯為死刑、無期徒刑、最輕本刑為三年以上有期
    徒刑之罪或高等法院管轄第一審案件者外，於刑事訴訟法第
    二百七十三條第一項程序進行中，被告先就被訴事實為有罪
    之陳述時，審判長得告知被告簡式審判程序之旨，並聽取當
    事人、代理人、辯護人及輔佐人之意見後，裁定進行簡式審
    判程序；除簡式審判程序及簡易程序案件外，第一審應行合
    議審判；刑事訴訟法第二百七十三條之一第一項、第二百八
    十四條之一分別定有明文。本件被告甲○○所犯係死刑、無
    期徒刑、最輕本刑為三年以上有期徒刑或高等法院管轄第一
    審案件以外之罪，且於本院行準備程序時就被訴事實為有罪
    之陳述，經受命法官告知簡式審判程序之旨，並聽取公訴人
    、被告之意見後，本院合議庭認無不得或不宜改依簡式審判
    程序進行之處，經評議結果，裁定改由受命法官獨任行簡式
    審判程序，合先敘明。
二、上開事實，業據被告甲○○於警詢、偵訊、本院審理時，均
    坦承不諱，核與證人即被害人乙○○於警詢時，證述之情節
    相符，並有乙○○上開合作金庫帳戶之存摺影本、網路銀行
    約定轉入帳號查詢清單、被告上開中華郵政帳戶之客戶基本
    資料、客戶歷史交易清單、臺灣彰化地方法院檢察署九十五
    年度偵字第一一五八五號、九十六年度偵字第三○九八、三
    二二七、三二五○號起訴書各一件在卷可稽，足徵被告自白
    確與事實相符。本件事證明確，被告幫助詐欺取財之犯行，
    應堪認定。
三、被告提供金融機構帳戶之存摺、印章、提款卡及密碼予他人
    ，供他人作為實施詐欺取財犯罪使用，雖並未參與詐欺取財
    之行為，然其顯係以幫助之意思，參與詐欺取財構成要件以
    外之行為，為幫助犯。又我國刑法就幫助犯言，係採共犯從
    屬性說，並不認幫助犯之幫助行為，為實行行為，是以幫助
    行為之是否既遂，仍應以正犯之實行行為為準（臺灣最高法
    院八十二年度臺上字第六一○四號判決意旨參照）；是被害
    人乙○○雖未曾將款項匯至被告上開中華郵政帳戶內，然正
    犯即蔡榮賓為首之詐騙集團成員所為詐欺取財之行為，既已
    既遂，按諸前揭說明，被告仍應依正犯之實行行為，論以幫
    助詐欺取財既遂。核被告所為，係犯刑法第三十條第一項前
    段、第三百三十九條第一項之幫助詐欺取財罪。再被告係幫
    助他人實行詐欺取財犯罪，爰依刑法第三十條第二項規定，
    按詐欺取財正犯之刑減輕之。爰審酌被告出租金融機構帳戶
    予詐欺集團使用，其個人所得之不法利益雖屬有限，然造成
    偵查犯罪機關事後追查贓款及詐欺集團成員極為困難，致使
    詐欺集團更加猖獗氾濫，對於社會治安之危害程度不容小覷
    ，及其犯罪之動機、目的、手段、被害人所生之損害，暨犯
    罪後坦承犯行，態度尚屬良好等一切情狀，量處如主文所示
    之刑。又中華民國九十六年罪犯減刑條例業於九十六年七月
    四日公布，並於同月十六日施行，依該條例第二條規定，犯
    罪在九十六年四月二十四日以前者，除本條例另有規定外，
    應予以減刑，本件被告之犯罪時間為九十五年七月二十一日
    起至同月二十六日止，且被告所犯雖係刑法三百三十九條之
    詐欺取財罪，然被告之宣告刑既未逾有期徒刑一年六月，即
    不符合該條例第三條所定不予減刑之要件，爰依中華民國九
    十六年罪犯減刑條例第二條第一項第三款、第七條、第九條
    規定，減其宣告刑二分之一，併諭知易科罰金之折算標準。
據上論斷，應依刑事訴訟法四百五十二條、第二百七十三條之一
第一項、第二百九十九條第一項前段，刑法第三十條第一項前段
、第二項、第三百三十九條第一項、第四十一條第一項前段，刑
法施行法第一條之一第一項、第二項前段，中華民國九十六年罪
犯減刑條例第二條第一項第三款、第七條、第九條，判決如主文
。
本案經檢察官陳茂亭到庭執行職務。
中　　華　　民　　國　　96　　年　　7 　　月　　26　　日
  　              刑事第六庭    法  官  鄭舜元
以上正本證明與原本無異。
如不服本判決應於收受本判決後10日內向本院提出上訴書狀，其
未敘述上訴理由者，並得於提起上訴後10日內向本院補提理由書
狀（均須按他造當事人之人數附繕本）「切勿逕送上級法院」。
告訴人或被害人對於判決如有不服具備理由請求檢察官上訴者，
其上訴期間之計算係以檢察官收受判決正本之日期為準。
中　　華　　民　　國　　96　　年　　7 　　月　　30　　日
                                書記官  呂雅惠
附錄：論罪科刑法條
中華民國刑法第339條
意圖為自己或第三人不法之所有，以詐術使人將本人或第三人之
物交付者，處5年以下有期徒刑、拘役或科或併科1千元以下罰金
。
以前項方法得財產上不法之利益或使第三人得之者，亦同。
前二項之未遂犯罰之。
